【裁判字號】    91,易,3445
【裁判日期】    920106
【裁判案由】    傷害
【裁判全文】
臺灣板橋地方法院刑事判決                        九十一年度易字第三四四五號
    公  訴  人  臺灣板橋地方法院檢察署檢察官
    被      告  丙○○  男  四.
                乙○○  男  五.
右列被告等因傷害案件，經檢察官提起公訴（九十一年度偵字第四一五八號），本院
判決如左：
        主    文
丙○○傷害人之身體，累犯，處有期徒刑陸月，如易科罰金以佰元折算壹日。扣案
之菜刀及鐵榔頭各壹支，均沒收。
乙○○傷害人之身體，處拘役伍拾玖日，如易科罰金以佰元折算壹日。
        事    實
一、丙○○曾於民國八十六年九月五日因違反麻醉藥品管理條例案件，經本院判處有
    期徒刑六月確定，於八十七年五月十九日易科罰金執行完畢，於九十年五月二十
    九日晚上十一時二十分許，在乙○○位於臺北縣新莊市○○○路四一○巷三弄五
    號住處前，其與乙○○因停車位問題發生口角爭執，之後丙○○即返家，惟因心
    有不甘，竟基於傷害他人身體之故意，於同日晚上十一時四十分許，持其所有之
    菜刀及鐵榔頭各一支，前往乙○○之上開住處敲門理論，嗣乙○○之子甲○○應
    聲開門，其旋即持前開菜刀及鐵榔頭揮砍甲○○，致甲○○因而受有右手切割傷
    併拇指伸腱斷裂及食指近拇指間關節部位近乎完全性斷裂之傷害。乙○○見狀即
    上前阻止，並基於傷害他人身體之故意，將丙○○推去撞門，致丙○○因而受有
    頭頂處頭皮多處裂傷（共四處，分別為三、五、一、三公分）、左眉處裂傷四公
    分、左側腹部瘀傷十公分、左大腿外側瘀傷十公分、左側背部多道瘀傷（共三處
    ，各為十五乘四、十乘四、八乘四公分）等傷害。
二、案經告訴人甲○○、丙○○分別訴由臺北縣政府警察局新莊分局報請臺灣板橋地
    方法院檢察署檢察官偵查起訴。
        理    由
一、訊據被告丙○○固供承其有持菜刀砍傷甲○○，被告乙○○亦坦承其推開丙○○
    致丙○○受有前揭傷害之事實，惟均矢口否認有何故意傷害之犯行，被告丙○○
    辯稱：其因遭乙○○、甲○○及甘皓延三人持木棍、鐵棒、鋁棒及開山刀毆打，
    始持菜刀和鐵榔頭抵抗，其不知傷到何人，因當時情形混亂，是互毆的情形，事
    發後始知砍傷甲○○，而當時在場之朱天源所以沒有出面，係因朱天源殘障自顧
    不暇無法處理之故云云；被告乙○○則辯稱：伊因丙○○持菜刀砍傷子甲○○，
    伊只好推開丙○○，無意中導致丙○○跌倒，丙○○所受的傷是跌倒所致，伊是
    正當防衛，證人朱天源稱有七、八人毆打丙○○並不實在云云。經查：
    （一）被告丙○○持菜刀及鐵榔頭至被告乙○○住處砍傷告訴人甲○○之事實，
          業據告訴人甲○○於警訊及偵審中均指述明確，核與被告乙○○陳稱之情
          節相符，而證人林雲強、吳玉焜、李新龍即附近住戶於偵查中亦到庭證稱
          彼等先聽聞樓下有吵架聲，嗣雙方先行返家，約十多分鐘後，即見被告許
          正雄持菜刀及鐵榔頭敲甘家的門，後來就發現有人受傷等語（見偵查卷第
          三十四頁反面、第三十五頁），則參以被告丙○○亦供承其有砍傷告訴人
          甲○○之情不虛，應認告訴人甲○○之前開指訴堪以採信。至被告丙○○
          雖另辯稱係因遭乙○○等三人持棍棒及開山刀毆打，始持刀抵抗云云，而
          證人朱天源於偵查中亦到庭證稱：看到七、八人拿棍子及開山刀毆打許正
          雄，丙○○才回家拿菜刀理論等語（見偵查卷第三十五頁），然查，證人
          林雲強、李新龍、吳玉焜於偵查中均證稱：並未看到有人圍毆被告丙○○
          等語，是查，證人朱天源所稱毆打被告丙○○之人數，與被告丙○○稱遭
          被告乙○○父子三人砍傷之情節已顯有不符，且員警黃田宇於偵查中亦到
          庭證稱其據報前往現場，並未查獲被告丙○○及證人朱天源所指之鐵棍及
          開山刀等語（見偵查卷第四十四頁反面），即難認被告丙○○之前揭所辯
          為實在。此外，復有告訴人甲○○所提之長庚紀念醫院診斷證明書一件附
          於偵查卷可稽，並有被告丙○○所有供本件犯罪所用之菜刀及鐵榔頭各一
          支扣案可資佐證，被告丙○○之傷害犯行，堪以認定，應依法論科。
    （二）再就被告乙○○傷害告訴人即被告丙○○之部分，被告乙○○於警訊及偵
          審中已自承伊因丙○○持菜刀砍傷子甲○○，故推開丙○○，致丙○○受
          有傷害等語明確（見偵查卷第五頁背面、第三十二頁正面、第三十六頁、
          第四十五頁，本院九十一年十二月二十三日審判筆錄第六頁），已足見告
          訴人丙○○所受之傷確係伊所造成無訛。而觀諸告訴人丙○○所提出之行
          政院衛生署臺北醫院診斷證明書所載之內容，其係受有「頭頂及頭皮裂傷
          三公分、五公分、一公分、三公分、左眉處裂傷四公分、左側腹部瘀傷十
          公分、左大腿外側瘀傷十公分、左側背部多道瘀傷各十五乘四公分、十乘
          四公分、八乘四公分」等傷害，此有該診斷證明書附於偵查卷足參，則查
          ，告訴人丙○○受傷之部位並非僅有一處，倘被告乙○○僅係護子心切，
          而動手推開告訴人丙○○，並未出手故意傷害，告訴人丙○○應不至受有
          多處之傷，則被告乙○○顯係基於傷害之犯意而為，尚難認為正當之防衛
          。另參以被告乙○○其前即因停車問題與告訴人丙○○起口角爭執，告訴
          人丙○○復因而持刀砍傷被告乙○○之子甲○○，其因此毆打告訴人許正
          雄致其受有傷害，此與常情不相悖違，從而被告乙○○前開所辯，顯係事
          後圖卸之詞，尚難採信。是被告乙○○之傷害犯行，亦堪以認定，應依法
          論科。
二、核被告丙○○、乙○○二人所為，均各係犯刑法第二百七十七條第一項之普通傷
    害罪。查被告丙○○前於八十六年九月五日因違反麻醉藥品管理條例案件，經本
    院判處有期徒刑六月確定，於八十七年五月十九日易科罰金執行完畢，有臺灣高
    等法院檢察署刑案紀錄簡覆表一份在卷足參，茲於有期徒刑執行完畢後五年內再
    犯本件有期徒刑以上之罪，為累犯，應依法加重其刑。爰審酌被告丙○○因停車
    位爭執，竟即持凶器傷害人，與各自犯罪之動機、所生之危害、犯後之態度，及
    被告二人犯後均迄未達成和解以賠償損害等一切情狀，各量處如主文所示之刑，
    並均諭知易科罰金之折算標準。
三、至扣案之菜刀及鐵榔頭各一把，為被告丙○○所有用以傷害人之物，此據被告丙○○於警訊及偵審中均陳明在卷，爰依刑法第三十八條第一項第二款之規定，予
    以宣告沒收。
據上論斷，應依刑事訴訟法第二百九十九條第一項前段，刑法第二百七十七條第一項
、第四十一條第一項前段、第四十七條、第三十八條第一項第二款，罰金罰鍰提高標
準條例第一條前段、第二條，判決如主文。
本案經檢察官徐名駒到庭執行職務。
中      華      民      國       九十二     年      一     月      六   日
                                臺灣板橋地方法院刑事第五庭
                                    法  官  邱 靜 琪
右正本證明與原本無異。
如不服本判決，應於判決送達後十日內向本院提出上訴狀 (應附繕本) ，上訴於臺灣
高等法院。
                                    書記官  黃 頌 棻
中      華      民      國       九十二     年      一     月      七   日
附錄本案論罪科刑法條全文：
刑法第二百七十七條第一項傷害人之身體或健康者，處三年以下有期徒刑、拘役或一
千元以下罰金。
犯前項之罪因而致人於死者，處無期徒刑或七年以上有期徒刑，致重傷者，處三年以
上十年以下有期徒刑。


司法院資訊處製作；財團法人民間司法改革基金會備份。
